臺灣臺南地方法院刑事裁定　　　　　　 100年度聲判字第23號
聲　請　人　蔡邦國
代　理　人　黃振銘律師
被　　　告　薛棍競
上列聲請人因被告誣告案件，不服臺灣高等法院臺南分院檢察署
檢察長駁回再議之處分（100 年度上聲議字第557 號），聲請交
付審判，本院裁定如下：
    主    文
聲請駁回。
    理    由
一、按告訴人不服上級法院檢察署檢察長或檢察總長認再議為無
    理由而駁回之處分者，得於接受處分書後10日內委任律師提
    出理由狀，向該管第一審法院聲請交付審判；法院認為交付
    審判之聲請不合法或無理由者，應駁回之，刑事訴訟法第25
    8 條之1 、第258 條之3 第2 項前段分別定有明文。另按當
    事人非居住於管轄區域內者，除本款(二)之規定外，其在途期
    間按該法院區域之在途期間日數（日數不同者，按最長日數
    ，但臺灣高雄地方法院、臺灣高雄少年法院以4 日計，臺灣
    高等法院高雄分院以8 日計，福建金門地方法院以19日計，
    福建高等法院金門分院以20日計），再加其居住地地方法院
    管轄區域內之在途期間日數（日數不同者，按最長日數，但
    臺灣高雄地方法院除居住東沙島、太平島者以30日計外，餘
    以4 日計，福建金門地方法院除居住烏坵鄉者以30日計外，
    餘以19日計）計算，法院訴訟當事人在途期間標準第3 條第
    1 款定有明文。查本件聲請人即告訴人蔡邦國以被告薛棍競
    涉犯誣告罪嫌，向臺灣臺南地方法院檢察署檢察官提出告訴
    ，經該署檢察官偵查後，認為被告犯罪嫌疑不足，依刑事訴
    訟法第252 條第10款，於民國100 年3 月30日以100 年度偵
    字第4514號為不起訴處分，聲請人不服，聲請再議，經臺灣
    高等法院臺南分院檢察署檢察長以再議無理由，於100 年5
    月19日以100 年度上聲議字第557 號處分書駁回再議之聲請
    ，並於100 年5 月24日送達予聲請人，嗣聲請人於100 年6
    月5 日提出刑事交付審判聲請狀，向本院聲請交付審判等情
    ，業據本院調取臺灣高等法院臺南分院檢察署98年度上聲議
    字第472 號案卷核閱無訛，並有上開不起訴處分書、駁回再
    議處分書、送達證書、刑事交付審判聲請狀上本院收狀日期
    戳章各1 份在卷可憑。而聲請人住所地位在高雄市鼓山區○
    ○○路6 巷17號，並非居住在本院之管轄區域，依上開法院
    訴訟當事人在途期間標準第3 條第1 款規定，得扣除之在途
    期間為6 日（2+4=6 ），因此，聲請人自收受上開駁回再議
    處分書之翌日即100 年5 月25日起算16日（10+6=16 日），
    其交付審判之聲請應至100 年6 月10日始行屆滿，是本件聲
    請交付審判並未逾越前開法定期間，合先敘明。
二、聲請交付審判意旨略以：
(一)、本案關鍵部分在於被告是否有向其妻於電話中誣指聲請人對
    其挾持、拳腳相向、擄人勒贖等不實指控，而使其妻信其所
    言，進而委請該大樓管理員報警處理。然聲請人再議請求調
    通聯紀錄，原處分竟以此僅能查有無通聯紀錄，無法查知通
    話內容，所請礙難准許等語否准聲請人欲查證之關鍵事實。
    實則，倘查證該通話內容，如訊問當時同在車內之證人柯棨
    櫳即可證明被告於該通電話中確實告知遭聲請人及證人柯棨
    櫳所「押」（即挾持之意）。
(二)、聲請人、證人柯棨櫳等人抵達臺南市○○街87號管理室外時
    ，被告及其妻王麗珍並未向到場守候之員警表示不要告訴，
    員警始將聲請人、證人柯棨櫳帶回東門派出所，並以現行犯
    視之，不准聲請人、證人柯棨櫳離開派出所，限制聲請人、
    證人柯棨櫳之行動自由，此可證明被告確有要其妻提出刑事
    告訴，並非渠所辯解之未提刑事告訴。詎原處分檢察官卻未
    盡調查之能事，傳喚證人柯棨櫳及代為報案之管理員戴玉傑
    到庭查證及與被告及其妻王麗珍對質，已有違誤，又以檢察
    官之偵查優勢，欲取得當時通聯內容何難之有？惟原處分於
    此重要證據竟故未審酌，又率爾阻斷聲請人聲請查證之路，
    其違誤之處昭然可揭，實令聲請人難以甘服。
三、按91年2 月8 日修正公布之刑事訴訟法，新增第258 條之1
    至之4 所規定之「交付審判制度」，其主要目的在建立對於
    檢察官不起訴或緩起訴裁量權之外部監督機制，法院僅就檢
    察官所為不起訴或緩起訴之處分是否正確加以審查，以防止
    檢察機關濫權。依此立法精神，同法第258 條第3 項規定法
    院審查聲請交付審判案件時「得為必要之調查」，其調查證
    據之範圍，自應以偵查中曾顯現之證據為限；而同法第260
    條對於不起訴處分已確定或緩起訴處分期滿未經撤銷者得再
    行起訴之規定，其立法理由說明該條所謂不起訴處分已確定
    者，包括「聲請法院交付審判復經駁回者」之情形在內，是
    前述「得為必要之調查」，其調查證據範圍，更應以偵查中
    曾顯現之證據為限，不得就告訴人新提出之證據再為調查，
    亦不得蒐集偵查卷以外之證據，否則，將與刑事訴訟法第26
    0 條之再行起訴規定，混淆不清（參照臺灣高等法院91年4
    月25日刑庭會議法律問題研討意見）。再為避免法官權限之
    過度擴張，因而壓縮檢察官之控訴權限，甚至形成法官兼任
    檢審角色之「新糾問制」，法院對於聲請交付審判案件之審
    查，應限於檢察官不起訴處分是否違法。質言之，如檢察官
    係依據刑事訴訟法第252 條規定予以不起訴處分者，應審查
    該處分是否符合該條各款之規定；若係依據同法第253 條規
    定為不起訴處分者，則應審查該處分是否有裁量逾越或裁量
    濫用之情形。至於檢察官據以不起訴處分之基礎事實，則非
    法院應行介入審查之對象，蓋法院裁定交付審判之前提，乃
    該案件已經跨越起訴門檻，亦即符合刑事訴訟法第251 條第
    1 項規定檢察官應提起公訴之情形，縱或法院對於檢察官所
    認定之事實有不同判斷，惟該案件必須繼續偵查始能判斷應
    否起訴者，即該案件並未存有應起訴之犯罪事實及理由，而
    未到達起訴門檻時，法院仍應依據現行第258 條之3 第2 項
    前段規定，以聲請無理由裁定駁回。
四、本件聲請人即告訴人指訴被告涉有誣告之犯嫌，無非係以被
    告之妻王麗珍委託管理員戴玉傑報案，且聲請人抵達臺南市
    ○○街87號管理室後，即遭員警將聲請人、證人柯棨櫳帶回
    東門派出所等情為其主要論據。惟：
(一)、按犯罪事實應依證據認定之，無證據不得認定犯罪事實，刑
    事訴訟法第154 條第2 項定有明文。再事實之認定，應憑證
    據，如未能發現相當證據，或證據不足以證明，自不能以推
    測或擬制之方法為裁判基礎；而認定犯罪事實所憑之證據，
    雖不以直接證據為限，間接證據亦包括在內，然而無論是直
    接或間接證據，其為訴訟上之證明，須於通常一般人均不致
    有所懷疑，而得確信為真實之程度者，始得據為有罪之認定
    ；又告訴人之告訴，本以使被告受刑事訴追為目的，故其陳
    述是否與事實相符，自應調查其他證據，以資審認，苟其所
    為攻擊之詞，尚有瑕疵，則在此瑕疵未予究明以前，即不能
    遽採為斷罪之基礎（最高法院29年上字第3105號、30年上字
    第816 號、40年台上字第86號、52年台上字第1300號、69年
    台上字第1531號及76年台上字第4986號判例意旨參照）。
(二)、本院依職權調閱臺灣臺南地方法院檢察署100 年度偵字第45
    14號及臺灣高等法院臺南分院檢察署100 年度上聲議字第55
    7 號案件全卷查證之結果，認：
１、證人王麗珍於警詢時證述：伊有委託住家之管理員主任戴玉
    傑報案，因為伊先生薛棍競的車上有陌生男子的聲音，所以
    伊怕他會有危險，警方大約於14時40分左右到達臺南市○區
    ○○街87號管理室，伊向警方要求等待薛棍競回來，以確定
    他沒有危險，後來薛棍競與約4 、5 個男子一起回來，伊問
    薛棍競是否有事？他說沒有，就與薛棍競、蔡邦國、柯棨櫳
    到派出所，後來蔡邦國、柯棨櫳就說要提告等語，並據證人
    戴玉傑於警方查訪時陳述：伊目前是臺南市○區○○街66巷
    世界帝標社區大樓主任管理員，100 年2 月16日14時30分，
    伊是受大樓住戶薛棍競配偶委託向警方報案，基於住戶安全
    需要，所以伊立即受薛棍競配偶委託打電話向警方報案等語
    屬實，亦有臺南市政府警察局第一分局東門所案件查訪紀錄
    表1 份在卷可稽。依上開證人證述及查訪紀錄，堪認案發當
    時警方之所以前往臺南市○區○○街87號管理室，實乃因被
    告之妻王麗珍擔心被告之安危始主動委託管理員戴玉傑報警
    前來處理，並非出於被告之指示而為之。
２、另依卷附之員警職務報告書記載：「職於100 年2 月16日14
    至16時擔服巡邏勤務，於15時許接獲基地台通報臺南市○區
    ○○街566 巷（帝標社區大樓）需要警方協助。職等到達現
    場了解係該社區居民（薛棍競）與蔡邦國（債權人）雙方之
    財務糾紛。據該社區保全主任戴玉傑報案內容指薛棍競（債
    務人）渠等恐遭他人妨害自由．．．．於現場初步對債務人
    薛棍競了解後向警方說明未遭受他人以不正當方式進行債務
    處理。．．．．．」等語，可知，被告於警方查訪時之第一
    時間即已表明雙方係「財務糾紛」，而無任何誣指聲請人對
    其有挾持、拳腳相向、擄人勒贖等犯罪情狀。
３、至警方雖於查訪後將聲請人、證人柯棨櫳等人帶回派出所調
    查，然此乃因當時報案內容為「妨害自由」，而觀以刑法妨
    害自由章之相關規定，除刑法第298 條之意圖結婚、營利而
    使為猥褻或性交而略誘婦女罪及刑法第306 條之侵入住居罪
    ，係屬告訴乃論之罪外，其餘各罪均屬非告訴乃論之罪，是
    警方依當時報案之內容當可排除聲請人所涉者非屬前述刑法
    第298 條、第306 條之罪，則聲請人當時既涉有非告訴乃論
    之罪嫌，警方依法即應主動調查，尚不待被害人提告始得進
    行偵辦。是以，本件被告與聲請人間固屬財務糾紛，惟既經
    人報案處理，警方自有進行查證之義務，此等查證程序乃警
    方法定職責所在，尚難認該等程序係因被告提出刑事告訴所
    肇致。
４、況遍查全案證卷資料，均未見被告有任何向該管公務員針對
    聲請人、證人柯棨櫳提出申告之行為，是以，聲請人、證人
    柯棨櫳指稱：薛棍競誣指伊對其挾持、拳腳相向、擄人勒贖
    等不實指控云云，顯與事實未符，自難信為真實。至有關被
    告與其妻王麗珍於案發當日之通聯紀錄，縱經調閱亦僅能查
    知其2 人間有無通話之紀錄，確實無法窺知其間之對話內容
    為何，是聲請人聲請調閱相關通聯紀錄，亦無從作為認定被
    告有聲請人所指誣告犯行之證據。
五、綜上所述，本院認原不起訴處分書及聲請再議處分書均已詳
    予調查偵查卷內所存證據，並敘明所憑證據及判斷理由，認
    既無積極證據證明被告等涉有聲請人所指訴之誣告罪嫌；且
    原處分所載證據取捨及事實認定之理由，亦無違背經驗法則
    或論理法則之情事。是原檢察官及臺灣高等法院臺南分院檢
    察署檢察長以被告犯罪嫌疑不足，分別予以不起訴處分及駁
    回再議之聲請，於法並無不合。是本件聲請人仍執首揭陳詞
    ，向本院聲請交付審判為無理由，應予駁回。
據上論斷，應依刑事訴訟法第258 條之3 第2 項前段，裁定如主
文
中    華    民    國   100    年    10    月    26    日
                  刑事第八庭  審判長法  官  張瑛宗

                                    法  官  羅郁棣

                                    法  官  蘇碧珠
以上正本證明與原本無異。
不得抗告。 
                                    書記官  許哲萍
中    華    民    國   100    年    10    月    26    日